---
title: "Assignment 1"
---

# Assignment 1

```{r}
```

My first assignment has two parts.

## (a)

Video: Veri Bilimi ve Endüstri Mühendisliği Üzerine Sohbetler - Baykal Hafızoğlu & Erdi Daşdemir

Katılımcıların akademik geçmişi ve Endüstri Mühendisliği'nden veri bilimi dalına nasıl geçtikleri konuşulmuş. Endüstri Mühendisliği ile Veri Bilimi’nin aslında ne kadar iç içe olduğu anlatılmış. Sadece çok iyi kod yazmak ya da karmaşık matematiksel modeller kurmak yeterli olmayacağı konuşulmuş. Veriyi değere dönüştürmenin önemli olduğundan bahsedilmiş. Veriyi geleceği planlamak ve süreçlere entegre etmek için kullanmak gerektiği, veri biliminin karar vermede yardımcı araç olduğu vurgulanmış. Yetenekleri doğru anlama ve uygulama doğrultusunda geliştirmek gerektiği söylenmiş. Sektördeki uygulamalar ve karşılaşılan zorluklardan bahsedilmiş.

## (b) 

Soru1: Endüstri mühendsilerinin veri biliminde en büyük avantajı nedir?

-   **Mühendislerin "sistem odaklı" düşünmesi ve veriyi sadece analiz etmekle kalmayıp, onu bir karar verme ve optimizasyon süreci olarak yönetebilmesidir.**

Soru 2: Bir projenin "başarılı" sayılması için gereken nedir?

-   A\) En yeni ve en pahalı yazılımları kullanmak.

-   B\) Çok büyük miktarda veriye sahip olmak.

-   **C) Modelin işe yarar bir sonuç üretmesi ve bir problemi çözmesi.**

-   D\) Grafiklerin çok güzel görünmesi.

```{r}
#| label: task-3-c
#| echo: true

my_first <- "Özge"
my_birth_year <- 1996

# k sayısı hesaplama
k <- (nchar(my_first) + my_birth_year) %% 15 + 8
cat("Hesaplanan k değerim:", k, "\n")

# İstatistik fonksiyonu
compute_stats <- function(x) {
  list(
    mean = mean(x, na.rm = TRUE),
    median = median(x, na.rm = TRUE),
    variance = var(x, na.rm = TRUE),
    iqr = IQR(x, na.rm = TRUE),
    min = min(x, na.rm = TRUE),
    max = max(x, na.rm = TRUE)
  )
}

# 1. Yöntem: sapply kullanımı
cat("\n--- sapply Sonuçları ---\n")
sapply(mtcars, compute_stats)

# 2. Yöntem: apply kullanımı
cat("\n--- apply Sonuçları ---\n")
apply_results <- apply(as.matrix(mtcars), 2, compute_stats)
print(apply_results)

# for döngüsü ile mtcars analizi 
cat("\n--- For Döngüsü Sonuçları ---\n")
for (i in 1:ncol(mtcars)) {
  cat(colnames(mtcars)[i], ":\n")
  print(compute_stats(mtcars[[i]]))
}
```

```{r}
#| label: task-3-d
#| echo: true
library(dslabs)
data("polls_us_election_2016")

# k sayısına göre (k=13, TEK) son 13 satırı gösterir
cat("\nOrijinal Verinin Son k Satırı:\n")
if (k %% 2 == 0) {
  print(head(polls_us_election_2016, k))
} else {
  print(tail(polls_us_election_2016, k))
}

# Toplam NA sayısı
cat("\nToplam NA sayısı:", sum(is.na(polls_us_election_2016)), "\n")

# NA Değerlerini Doldurma
new_data <- polls_us_election_2016

for(i in 1:ncol(new_data)) {
  if(is.numeric(new_data[[i]])) {
    new_data[[i]][is.na(new_data[[i]])] <- my_birth_year + k
  } else {
    new_data[[i]] <- as.character(new_data[[i]])
    new_data[[i]][is.na(new_data[[i]])] <- paste0(my_first, "_", k)
  }
}

# Yeni veri setinin kontrolü
cat("\nDoldurma Sonrası Yeni Verinin Son k Satırı:\n")
if (k %% 2 == 0) {
  print(head(new_data, k))
} else {
  print(tail(new_data, k))
}

cat("\nDoldurma sonrası boş veri var mı?:", anyNA(new_data))
```

# 

> **AI Disclosure:** I utilized AI tools (Gemini/ChatGPT) to assist in structuring the R code and translating the assignment requirements.
>
> **Prompt used:** "Bana EMU660 ödevi için k sayısını hesaplayan, mtcars verisini analiz eden ve NA değerlerini dolduran R kodlarını yazar mısın?"
